【裁判字號】    95,上易,961
【裁判日期】    950801
【裁判案由】    妨害自由等
【裁判全文】
臺灣高等法院刑事判決                 95年度上易字第961號
上  訴  人
即  被  告  甲○○
上列上訴人因妨害自由等案件，不服臺灣臺北地方法院95年度易
字第650號，中華民國95年4月24日第一審判決（起訴案號：臺灣
臺北地方法院檢察署95年度偵字第2765號），提起上訴，本院判
決如下：
    主  文
上訴駁回。
    事實及理由
一、本案經本院審理結果，認第一審以上訴人即被告甲○○犯刑
    法第305條之恐嚇危害安全罪及同法第309條之公然侮辱罪，
    各判處拘役五十五日及拘役三十日，並定其應執行拘役捌拾
    日，復諭知易科罰金折算之標準為300元折算一日，認事用
    法及量刑均無不當，應予維持，並引用第一審判決書記載之
    事實、證據及理由（如附件）。
二、被告上訴意旨否認犯罪，指摘原審判決不當，然被告確有公
    然侮辱及恐嚇之事實，業據被告甲○○於原審坦承不諱（見
    原審95年4月10日準備程序及審判筆錄），核與告訴人乙○
    ○於警詢及偵查中之指述（見偵查卷第4至6、11至13、34至
    36頁），以及證人即當時陪同告訴人前往調解之鄭大江、林
    國輝於警詢、偵查中之證詞大致相符（分別見偵查卷第14、
    15、36、35頁），復有告訴人所提之臺北市萬華區調解委員
    會調解通知書影本1份在卷可資佐證（見偵查卷第7頁），足
    見被告任意性自白與事實相符，其公然侮辱及恐嚇犯行，事
    證明確。被告上訴本院後，更異前詞，否認犯罪，應係卸責
    之語。被告聲請傳訊之證人丙○○○雖於本院證稱：94年5
    月24日在調解委員會參與調解時，被告並未恐嚇或公然侮辱
    乙○○云云，然當日之調解，係為丙○○○與乙○○二人間
    之毀損案件進行調解，被告甲○○係陪同丙○○○前往參與
    調解，證人丙○○○之立場與利害和被告甲○○一致，其在
    本院之證言有偏頗之虞，尚難遽予採信，至於被告聲請再度
    傳訊證人鄭大江、林國輝，以及傳訊調解委員，並調閱監視
    錄影帶等，本院認為本件被告犯罪事證已明，並無再予傳訊
    證人或調閱監視錄影帶之必要，併此敘明。
三、修正後刑法第2條第1項規定：「行為後法律有變更者，適用
    行為時之法律。但行為後之法律有利於行為人者，適用最有
    利於行為人之法律」。修正前刑法第33條第1項第4款規定：
    「拘役：一日以上，二月未滿。但遇有加重時，得加至四個
    月。」，修正後刑法第33條第1項第4款規定：「拘役：一日
    以上，六十日未滿。但遇有加重時，得加至一百二十日。」
    ，比較新舊法之規定，行為後之新法並未較有利於被告，應
    適用被告行為時法即修正前刑法。另依新增刑法施行法第1
    條之1規定，中華民國94年1月7日刑法修正施行後，刑法分
    則編所定罰金之貨幣單位為新臺幣；94年1月7日刑法修正時
    ，刑法分則編未修正之條文定有罰金者，自94年1月7日刑法
    修正後，就其所定數額提高為三十倍，但72年6月26日至94
    年1月7日新增或修正之條文，就其所定數額提高為三倍。修
    正後有關法定刑罰金數額之規定，並無利於修正前之規定。
    另外，被告於犯罪時之刑法第41條第1項前段規定：「犯最
    重本刑為5年以下有期徒刑以下之刑之罪，而受6月以下有期
    徒刑或拘役之宣告，因身體、教育、職業或家庭之關係或其
    他正當事由，執行顯有困難者，得以1元以上3元以下折算一
    日，易科罰金。」又被告行為時之易科罰金折算標準，修正
    前罰金罰鍰提高標準條例第2條前段（現已刪除）規定，就
    其原定數額提高為100倍折算1日，則本件被告行為時之易科
    罰金折算標準，應以銀元300元折算1日，經折算為新臺幣後
    ，應以新臺幣900元折算1日。惟95年7月1日修正公布施行之
    刑法第41條第1項前段規定：「犯最重本刑為5年以下有期徒
    刑以下之刑之罪，而受6月以下有期徒刑或拘役之宣告，得
    以新台幣一千元、二千元或三千元折算一日，易科罰金。」
    比較修正前後之易科罰金折算標準，以95年7月1日修正公布
    施行前之規定，較有利於被告，則應依刑法第2條第1項前段
    規定，適用修正前之刑法第41條第1項前段及修正前罰金罰
    鍰提高標準條例第2條之規定，定其折算標準。然統合本件
    被告全部罪刑之結果而為比較，行為後修正之刑法並不較有
    利於被告，本件應適用修正前刑法之規定予以論科。又行為
    後，法律有變更者，依修正前刑法第2條第1項之規定，以適
    用裁判時法為原則，如行為時法有利於行為人，則例外適用
    行為時法；依修正後刑法第2條第1項規定，以適用行為時法
    為原則，惟如裁判時法有利於行為人，則例外的適用裁判時
    法。以往實務見解，認原判決未及比較適用新舊法時，上訴
    後，雖比較結果以舊法有利於行為人，而原判決別無其他撤
    銷事由，仍應由本院以此為由撤銷改判。惟修正後之規定係
    以適用行為時法為原則，因此原判決雖未及比較適用，然上
    訴本院後，經比較新舊法，行為後之法律並非較有利於行為
    人，仍應適用行為時法，原判決適用行為時法即無不當，自
    不構成撤銷之事由，併此敘明。
四、據上論結，應依刑事訴訟法第373條、第368條，判決如主文
    。
本案經檢察官周誠南到庭執行職務。
中    華    民    國    95    年    8     月    1     日
                  刑事第四庭審判長法  官  蔡秀雄
                                  法  官  周煙平
                                  法  官  沈宜生
以上正本證明與原本無異。
不得上訴。
                                  書記官  陳雅加
中    華    民    國    95    年    8     月    3     日


司法院資訊處製作；財團法人民間司法改革基金會備份。
